【裁判字號】    99,抗,1706
【裁判日期】    991230
【裁判案由】    返還擔保金
【裁判全文】
臺灣高等法院民事裁定                  99年度抗字第1706號
抗  告  人  自然映象健康事業有限公司
法定代理人  賴映羽
相  對  人  中租迪和股份有限公司
法定代理人  陳鳳龍
上列當事人間聲請返還擔保金事件，抗告人對於中華民國99年9
月30日臺灣士林地方法院99年度聲字第961號裁定，提起抗告，
本院裁定如下：
    主  文
抗告駁回。
抗告訴訟費用由抗告人負擔。
    理  由
一、相對人於原法院聲請意旨以：伊與抗告人間假扣押事件，前
    依原法院98年度裁全字第573號裁定，提存面額新臺幣（下
    同）100萬元之中國信託商業銀行無記名可轉讓定期存單供
    擔保後，聲請原法院民事執行處（下稱原執行法院）以98年
    度司執全字第333號及囑託臺灣臺北地方法院民事執行處以9
    8年度司執全助字第787號予以強制執行。嗣伊已聲請撤銷假
    扣押裁定及撤回強制執行程序，並定20日之期間催告相對人
    行使權利，相對人逾期未行使，爰聲請准予返還擔保金等語
    。
二、原法院經審酌相對人提出之證據，並調閱相關卷宗審核，認
    相對人之聲請於法並無不合，裁定准相對人返還擔保金之聲
    請。
三、抗告意旨以：伊於99年7月22日收受相對人寄發之郵局存證
    信函，已於99年8月10日函覆不同意相對人領回擔保金，亦
    暫不行使民事訴訟法第104條所規定之權利。相對人既稱伊
    已清償全部債務，何以不願出具清償證明，伊屢次促請相對
    人返還供擔保之支票，相對人均不予理會。兩造間尚有臺灣
    士林地方法院檢察署99年度他字第3272號詐欺案件及臺灣士
    林地方法院99年度訴字第595 號請求返還不當得利344 萬
    7,054 元之民事訴訟繫屬中，原裁定應予廢棄云云。
四、按訴訟終結後，供擔保人證明已定20日以上之期間，催告受
    擔保利益人行使權利而未行使，法院應依供擔保人之聲請，
    以裁定命返還其提存物，民事訴訟法第104條第1項第3款定
    有明文。該規定依同法第106條規定，於其他依法令供訴訟
    上之擔保者準用之。又民事訴訟法第104條第1項第2款所謂
    「受擔保利益人行使權利」，係指向法院起訴或為與起訴相
    同效果之訴訟行為（如聲請調解或聲請發支付命令）而言（
    最高法院80年臺抗字第413號判例意旨參照）。次按債權人
    因釋明假扣押之原因而供之擔保，係擔保債務人因假扣押所
    受之損害；而債務人為免為或撤銷假扣押而供之擔保，則係
    備為賠償債權人因免為或撤銷假扣押所受之損害，是上開所
    謂「訴訟終結」，應指就假扣押所保全之請求提起之本案訴
    訟經終局判決或和解等事由而終結；如供擔保人未提起本案
    訴訟時，則指假扣押裁定及假扣押執行程序均不存在者而言
    。
五、經查，相對人前以其持有由抗告人及未據提起抗告之賴映羽
    、劉啟志共同簽發之本票，屆期經提示尚有部分票款未獲清
    償為由，聲請原法院以98年度裁全字第573號裁定，准就抗
    告人及賴映羽、劉啟志之財產於300萬元之範圍內為假扣押
    ，並提存面額100萬元之中國信託商業銀行無記名可轉讓定
    期存單以為擔保（原法院98年度存字第534號提存書，嗣經
    原法院98年度聲字第536號裁定准予變換存物）後，聲請原
    執行法院以98年度司執全字第333號及囑託臺灣臺北地方法
    院民事執行處以98年度司執全助字第787號假扣押強制執行
    事件，扣押劉啟志於臺灣集中保管結算所股份有限公司集保
    帳戶中之股票。相對人於99年3月30日以已無執行實益為由
    ，向原法院聲請撤銷假扣押裁定，及向原執行法院撤回假扣
    押強制執行，再於99年7月22日以內湖江南郵局第1806號存
    證信函，定20日之期間催告抗告人及賴映羽、劉啟志等人行
    使權利。該存證信函已於99年7月22日送達抗告人等情，有
    相對人提出之原法院98年度裁全字第573號裁定、98年度聲
    字第536號裁定、98年度存字第534號及99年度存字第84號提
    存書、99年度裁全聲字第61號撤銷假扣押裁定及確定證明書
    、撤銷假扣押聲請狀、撤回假扣押執行聲請狀、原執行法院
    99年4月7日士院木98司執全如字第333號通知、臺灣臺北地
    方法院民事執行處99年4月14日北院隆98司執全助平字第787
    號通知、郵局存證信函及收件回執等可稽（原法院卷第5-16
    頁），並經本院依職權調閱相關卷宗查證屬實。揆諸上揭說
    明，自堪認訴訟已終結，且供擔保人已定相當期間催告受擔
    保利益人行使權利。姑不論抗告人於上開假扣押強制執行程
    序中並未經強制執行而未受有損害；且依抗告人所具民事起
    訴狀所載，抗告人於臺灣士林地方法院99年度訴字第595號
    請求返還不當得利344萬7,054元之民事訴訟，乃就兩造間之
    本票票款已否清償有所爭執，及主張相對人藉故侵占抗告人
    存放於華南商業銀行備付之款項，起訴請求相對人返還不當
    得利（本院卷第19-20頁），而非就上開假扣押強制執行受
    有損害有所請求，自難謂抗告人已合法行使權利。原法院准
    予發還相對人提存之擔保金，核無違誤。抗告意旨指摘原裁
    定不當，求予廢棄，為無理由，應予駁回。
六、據上論結，本件抗告為無理由，爰裁定如主文。
中    華    民    國    99    年    12    月    30    日
                    民事第十四庭
                        審判長法  官   林金村
                              法  官   陳秀貞
                              法  官   王麗莉
正本係照原本作成。
不得再抗告。
中    華    民    國    99    年    12    月    30    日
                              書記官   余姿慧

司法院資訊處製作；財團法人民間司法改革基金會備份。
